【裁判字號】    99,交易,351
【裁判日期】    990812
【裁判案由】    過失傷害
【裁判全文】
臺灣板橋地方法院刑事判決             99年度交易字第351號
公  訴  人  臺灣板橋地方法院檢察署檢察官
被      告  陳清泰
上列被告因過失傷害案件，經檢察官提起公訴（99年度偵字第
4457號），本院判決如下：
    主  文
陳清泰從事業務之人，因業務上之過失傷害人，處拘役拾日，
如易科罰金，以新臺幣壹仟元折算壹日。
    事  實
一、陳清泰為車號206-NJ號營業小客車司機，為從事駕駛業務之
    人，於民國98年8 月18日凌晨0 時15分許，駕駛上開營業小
    客車沿臺北縣樹林市○○路往山佳方向（東往西）直行，行
    經中華路與該路段379 巷交岔路口時，明知駕駛人駕駛汽車
    ，應注意車前狀況，並隨時採取必要之安全措施，以避免與
    他車發生擦撞之危險，依當時天候晴、夜間有照明、路面乾
    燥無缺陷、無障礙物且視距良好等情況，無不能注意之情形
    ，適徐志德騎乘車號607-CGB 號普通重型機車，竟自該交岔
    路口旁之加油站駛入道路而逆向斜穿中華路，且未注意車前
    狀況而往板橋方向行駛經過該處，陳清泰竟於目視前方橫向
    有上開徐志德自臺北縣樹林市○○路190 號站駛出之機車逆
    向穿越之狀況，仍疏未注意車前狀況而採取減速或避煞等必
    要安全措施，即貿然驅車通過上開交岔路口，致於甫通過交
    岔路口後，徐志德之機車之車頭前側旋撞擊陳清泰上開營業
    小客車之右前輪及輪弧上緣處，徐志德因此等撞擊連同其機
    車倒地後，乃受有下巴皮膚及黏膜撕裂傷共3 公分、右肩挫
    傷、兩手背擦傷、右上正中門牙脫落、左正中門牙與側門牙
    斷裂等傷害。陳清泰於肇事後，即停留於車禍現場等候，俟
    警方據報前往現場處理且尚未知悉肇事者之前，當場向承辦
    警員承認其為肇事者，而自首並接受裁判。
二、案經徐志德訴由臺北縣政府警察局樹林分局報告臺灣板橋地
    方法院檢察署檢察官偵查起訴。
    理  由
一、按被告以外之人（含證人、鑑定人、告訴人、被害人、共同
    被告等）於審判外之陳述雖不符刑事訴訟法第159 條之1 至
    之4 等4 條之規定，而經當事人於審判程序同意作為證據，
    法院審酌該言詞陳述或書面陳述作成時之情況，認為適當者
    ，得為證據。而未於言詞辯論終結前聲明異議者，視為有前
    項之同意，刑事訴訟法第159 條之5 第1 項、第2 項分別定
    有明文。其立法意旨在於傳聞證據未經當事人之反對詰問予
    以核實，原則上先予排除，惟若當事人已放棄反對詰問權，
    於審判程序中表明同意該等傳聞證據可作為證據；或基於尊
    重當事人對傳聞證據之處分權，及證據資料愈豐富，愈有助
    於真實發見之理念，且強化言詞辯論主義，使訴訟程序得以
    順暢進行，上開傳聞證據亦均具有證據能力。本案被告陳清
    泰、辯護人及檢察官於言詞辯論終結前，均未就本院所認定
    犯罪事實而經調查採用之證據主張有刑事訴訟法第159 條第
    1 項不得為證據之情形，本院復審酌各該證據作成時並無違
    法及證明力明顯過低之瑕疵等情況，認為適當，並與本案犯
    罪事實具有關連性，是本案所認定犯罪事實所採用之證據均
    有證據能力，合先敘明。
二、訊據被告陳清泰固坦承對於其駕車在上揭時、地與告訴人徐
    志德機車發生車禍等客觀事實，惟矢口否認有何業務過失傷
    害之犯行，辯稱：伊當時係正常駕車穿越上開交岔路口，嗣
    於即將通過該路口之際，始遭告訴人機車自左側撞擊，伊並
    無何等行車疏失云云。經查：
  (一)上揭雙方發生車禍及告訴人受有上開傷害等客觀事態，業據
    被告供明在卷，核與告訴人指證之情節相符，並經目擊車禍
    之證人柯泰安於警詢、偵訊及本院審理時證述詳實無訛（見
    99年度偵字第4457號卷第12、44頁及本院卷第32-34 頁背面
    ），且有道路交通事故調查報告表、道路交通事故調查報告
    表(一)、(二)各1 紙、臺北縣政府警察局樹林分局道路交通事故
    當事人酒精測定紀錄表、亞東紀念醫院診斷證明書、事故現
    場、車損及加油站出口監視錄影翻拍照片共24幀附卷可稽（
    見同上偵卷第15-18 、21-34 頁）。次臺北縣樹林市○○路
    係雙向各四車道之寬廣道路，每車道之寬度分別達2.4 公尺
    至3.5 公尺不等（路面總寬度近13公尺），而告訴人機車係
    自臺北縣樹林市○○路190 號之加油站駛出，且其出發位置
    係在中華路與該路段379 巷交岔路口之行人穿越道往北之數
    公尺處，有上開道路交通事故調查報告表之事故現場圖及加
    油站現場翻拍照片附卷可稽，是在本件肇事前，被告與告訴
    人行車方向之夾角內側區域，並無任何建築物或障礙物足以
    妨礙被告查看右前方橫向來車之視線，亦無任何建築物或障
    礙物足以妨礙告訴人查看左前方橫向來車之視線，復上開地
    點係於加油站出口處，照明充足，復有上開事故現場照片在
    卷可參，再佐以被告於準備程序中亦自承：伊係很慢地通行
    該交岔路口，伊當時要經過時，告訴人是逆向穿過來還回頭
    跟同事在講話等語明確（見本院卷第21頁），是被告顯然於
    通過該路口之際，已見告訴人有橫向斜穿越中華路之動向甚
    明，準此觀之，本件肇事地點既係一寬廣開闊之交岔路口，
    被告與告訴人於肇事前之相互間視線亦無何等妨礙，足認當
    時雙方在客觀上均有見聞對方車輛行車動線、速度及態樣之
    合理機會與可能，詎均疏未察知此等重要之車前狀況，而分
    別驅車向前進入該交岔路口，迄對方車輛逐漸接近自身車輛
    之際，仍未及時採取減速或避煞等必要安全措施，終導致本
    件車禍發生，據此，自堪認被告與告訴人均有疏未注意車前
    狀況及隨時採取必要安全措施之情事，殆無疑問。況且，被
    告辯稱其係慢速通行等語，其既已見告訴人有逆向斜穿之違
    規情事，依其所陳稱之時速約20至30公里，更應可立即隨時
    煞停待告訴人通過之準備，惟未為之，益徵其未為採取必要
    全安措施無疑，實難認其全然並無過失，故被告辯稱其無行
    車疏失云云，應屬事後圖卸推托之詞，委無足採。
  (二)告訴人雖另指訴被告闖紅燈始肇致本件車禍云云，然本件雙
    方針對究係何行向號誌燈係紅燈一事，均各執一詞，證人柯
    泰安固於警詢、偵訊及本院審理時均證稱：伊當時在加油站
    的出口處，與告訴人打完招呼後，看到告訴人騎機車往左邊
    方向離開加油站，伊有看當時的號誌燈，被告開著計程車過
    來，當時號誌燈轉成紅燈了，被告沒有減速就開過來了，徐
    志德就撞上去了，在偵卷第33頁加油站監視錄影翻拍照片編
    號21畫面中左側邊有腳的那個人是伊等語，惟查，依加油站
    監視錄影翻拍照片所示，證人所站立之位置與中華路仍有若
    干距離，且證人左前方並有加油島阻隔其視線，準此，於其
    站立位置是否可見其左側中華路東西向之號誌燈尚非無疑；
    況且，證人柯泰安亦證述其當時係與告訴人道別後目送告訴
    人騎車離去乙節，核與被告所辯相符，是以在告訴人騎車駛
    離立即發生碰撞，依照常情，證人之目光瞬間應當係往前方
    關注其友人即告訴人之傷勢或碰撞情形，其後方才抬頭轉往
    左上方號誌始為合理，則縱然證人所見乃為紅燈，惟是否係
    有時間差而導致時相已由綠燈轉換為紅燈之情形，亦屬可能
    ，被告與告訴人互指對方闖紅燈，本院復查又無任何相關事
    證足以佐證本件車禍發生時上開交岔路口之時相號誌情況究
    竟如何，尚難僅憑上開證述內容，遽認被告有駕車闖越紅燈
    之情事，爰認告訴人此部分指述暨被告就此部分所為之供述
    ，均無從援為有利或不利於被告認定之依據。再被告另辯稱
    ：兩車發生撞擊時已距路口約15公尺處云云，惟依卷附現場
    照片及道路交通事故現場所示，被告駕駛之營業小客車最後
    靜止位置係於距路口處16.3公尺處，惟被告於地面之刮地痕
    及散落物分別在於距路口11.6公尺以前，足徵碰撞發生時點
    係甫通過交岔路口，是被告上開所辯，殊無可採。
  (三)按汽車行駛時，駕駛人應注意車前狀況，並隨時採取必要之
    安全措施，道路交通安全規則第94條第3 項定有明文。查被
    告駕車進入上開交岔路口，其視距良好，並無施工工程或建
    築物足以阻礙其右方視線，又依其所自承：當時汽車時速約
    為20至30公里等語（見同上偵卷第2 頁），足以認定被告於
    通過該交岔路口時，未採取減速或隨時煞停等必要之安全措
    施，其顯違反上述道路交通安全規則至明；復依當時天候晴
    、夜間有照明、視距良好、路面乾燥、無缺陷、無障礙物、
    鋪設柏油道路等情形，有道路交通事故調查表(一)在卷可按（
    見同上偵卷第12頁），且被告身為職業小客車駕駛，又係當
    地人士，對該處之路況應知之甚稔，若稍加注意，應可避免
    本件車禍，可見其並無不能注意之情事，竟疏未注意車前狀
    況及採取減速或煞停等必要之安全措施，致發生本件車禍，
    被告自應負過失責任。又查告訴人所行駛之動向係逆向斜穿
    中華路欲進入中華路往板橋（西向）方向行駛，此經告訴人
    供明在卷，並有道路交通事故現場圖、現場照片等在卷可按
    ，是依道路交通安全規則第90條及第94條第3 項之規定，告
    訴人騎乘機車應順向於車道而行，且於行駛時應注意車前狀
    況，並採取減速或煞停等必要之安全措施，惟其亦疏未注意
    於此，亦同有較重過失，惟其二人之過失行為均併合為本件
    車禍發生之原因，並不能解免被告之過失責任。至臺灣省臺
    北縣區車輛行車事故鑑定委員會北縣鑑字第981683號鑑定意
    見書固認告訴人深夜駕駛機車，由路外駛入道路逆向斜穿道
    路行駛，為肇事原因，被告無過失等語（見同上偵卷第39、
    40頁），惟經檢察官依職權再送請臺灣省車輛行車事故覆議
    鑑定委員會鑑定，經上開覆議鑑定委員會以99年4 月6 日覆
    議字第0996201170號函覆認：本案因涉及號誌問題，依卷附
    現有資料無法研判何車未依號誌指示（闖紅燈）行駛，故肇
    事實情不明，未予覆議等語（見同上偵卷第43頁），而本院
    依卷內事證已認被告有上開過失之情形，詳如前述，縱與前
    開臺灣省臺北縣區車輛行車事故鑑定委員會之鑑定意見不盡
    相符，惟此鑑定意見乃供本院參考之用，本院自不受其拘束
    ，不影響本院就本件事故肇因之認定，併此說明。
  (四)綜上所述，本件車禍之發生被告確有前述之過失行為，且其
    過失行為確使告訴人受有前揭傷害，是被告之過失行為與告
    訴人之傷害結果間，應具有相當因果關係無疑。從而，本件
    事證已臻明確，被告之犯行應堪認定。
三、查被告陳清泰係以駕駛計程車為業，為從事汽車駕駛業務之
    人，業據其供述明白在卷，是核其所為，係犯刑法第284 條
    第2 項前段之業務過失傷害罪。又被告於肇事後即停留於現
    場等候，俟警方據報前往現場尚未發覺其犯罪之前，當場承
    認自身為肇事者等節，有臺北縣政府警察局樹林分局道路交
    通事故肇事人自首情形紀錄表1 份在卷可稽（見同上偵卷第
    19頁），堪認被告確有對於未發覺之本案犯罪自首而接受裁
    判之情事，爰依刑法第62條前段規定減輕其刑。爰審酌被告
    之素行、智識程度、家庭狀況，其駕駛汽車因行車疏失而肇
    事，而造成告訴人受有上開傷害，並兼衡告訴人與有較重之
    過失與雙方過失程度之情形，及犯後否認犯行，案發迄今未
    與告訴人達成和解賠償告訴人所受傷害之損失等一切情狀，
    處如主文所示之刑，並審酌其年齡、職業、收入、社會地位
    等節諭知易科罰金之折算標準如主文所示。
據上論斷，應依刑事訴訟法第299 條第1 項前段，刑法第284 條
第2 項前段、第41條第1 項前段、第62條前段，刑法施行法第1
條之1 ，判決如主文。
本案經檢察官陳豐年到庭執行職務。
中    華    民    國    99    年    8     月    12    日
                    交通法庭  法  官  陳海寧
以上正本證明與原本無異。
如不服本判決應於收受判決後10日內向本院提出上訴書狀，並
應敘述具體理由。其未敘述上訴理由者，應於上訴期間屆滿後
20日內向本院補提理由書（均須按他造當事人之人數附繕本）
「切勿逕送上級法院」。
                              書記官  馮得弟
中    華    民    國    99    年    8     月    17    日
附錄本案論罪科刑法條全文
刑法第284條（過失傷害罪）
因過失傷害人者，處 6 月以下有期徒刑、拘役或 5 百元以下罰
金，致重傷者，處 1 年以下有期徒刑、拘役或 5 百元以下罰金
。
從事業務之人，因業務上之過失傷害人者，處1 年以下有期徒刑
、拘役或1 千元以下罰金，致重傷者，處3 年以下有期徒刑、拘
役或2 千元以下罰金。

司法院資訊處製作；財團法人民間司法改革基金會備份。
